臺灣高等法院高雄分院刑事判決　　　　96年度上訴字第1227號
上　訴　人
即　被　告　名騏實業有限公司
上訴人即被告
兼上代表人　甲○○
上二人共同
選任辯護人　林玉芬 律師
　　　　　　李宏文 律師
上　訴　人
即　被　告　乙○○本名楊文忠.
上　訴　人
即　被　告　丁○○
上　訴　人
即　被　告　乾隆生物科技股份有限公司
代　表　人　丙○○○
上列上訴人等因違反藥事法案件，不服臺灣高雄地方法院94年度
訴字第3918號中華民國96年4 月30日第一審判決（起訴案號：臺
灣高雄地方法院檢察署94年度偵字第5626號及追加起訴），提起
上訴，本院判決如下：
     主  文
原判決撤銷。
甲○○製造偽藥，處有期徒刑捌月，減為有期徒刑肆月，緩刑貳
年。扣案如附表一所示之物，均沒收。
丁○○、乙○○共同連續明知為偽藥而販賣，各處有期徒刑陸月
，均減為有期徒刑月，均緩刑貳年。扣案如附表一所示之物，
均沒收。
名騏實業有限公司之代表人因執行業務，犯製造偽藥罪，科罰金
新台幣肆拾萬元，減為新台幣貳拾萬元。
乾隆生物科技股份有限公司之受雇人因執行業務，犯共同連續販
賣偽藥罪，科罰金新台幣參拾萬元，減為罰金拾伍萬元。
     事  實
一、甲○○係址設高雄市○○區○○路107 號16樓之3 「名騏實
    業有限公司」（下稱名騏公司，原名晁鵬企業有限公司，於
    民國91年間更名為崇譽企業有限公司，於94年間更名為名騏
    公司）之負責人；丁○○（別名楊乾隆）係址設台中市○○
    區○○路1 號4 樓「乾隆生物科技股份有限公司」（下稱乾
    隆公司）之實際負責人兼總經理；乙○○（原名楊文忠）係
    乾隆公司之副總經理，並擔任址設台中市○○區○○街227
    巷23號1 樓「勝禾企業社」（獨資）之負責人。渠等3 人均
    明知名騏公司、乾隆公司所登記之業務範圍並無藥品之製造
    或販賣，亦均明知「犀利士」（Tadalafil） 成分屬藥事法
    所定之藥品，具有改善男性性功能之療效，如未經行政院衛
    生署核准，擅自與其他食品原料摻混而製造者，即係偽藥。
    詎甲○○竟未經核准，基於製造偽藥之犯意，於93年7 月間
    某日，向新加坡籍、自稱「卓江山」之成年男子，購入摻有
    「犀利士」成分之粉末狀原料，在名騏公司辦公室內，自行
    加入咖啡粉、奶精、糖混合後，製成含「犀利士」成分之咖
    啡粉末，並與知情之丁○○、乙○○洽談經銷事宜。丁○○
    、乙○○明知該咖啡粉末摻有「犀利士」之西藥成分，係藥
    事法所規定未經核准擅自製造之偽藥，仍與甲○○共同基於
    販賣偽藥之概括犯意聯絡，於同年7 月12日，由甲○○以名
    騏公司（當時公司名為崇譽企業有限公司）名義，與乙○○
    獨資經營之勝禾企業社簽訂代理權合約，再由丁○○於同年
    7 月26日，以乾隆公司名義，將上開摻有「犀利士」成分之
    咖啡粉末，以每包新台幣（下同）15元之代價，委託不知情
    、址設台南縣官田鄉官田工業區○○街60號之「豐生製藥科
    技股份有限公司」（下稱豐生製藥公司）包裝後，自同年7
    月底某日起，由乾隆公司將上開包裝完成之咖啡粉末，出貨
    至全省各大藥房，以「燃燒吧火鳥咖啡」（下稱火鳥咖啡）
    之名及每包399 元之零售價格，對外販售予不特定之人。迄
    至同年8 月26日，經台中市衛生局至台中市○○區○○路2
    段563 號1 樓「民生藥局」抽驗所販售之火鳥咖啡含有「犀
    利士」成分。嗣台南縣衛生局於同年9 月30日，至豐生製藥
    公司抽驗受託包裝之火鳥咖啡，亦檢出含有「犀利士」成分
    。法務部調查局台南縣調查站乃於同年12月21日前往豐生製
    藥公司內，查獲甲○○等人所有、供包裝販賣火鳥咖啡所用
    如附表一所示之物，始悉全情。
二、案經法務部調查局台南縣調查站移送臺灣高雄地方法院檢察
    署檢察官偵查起訴。
    理  由
一、上揭事實，業據上訴人即被告甲○○、乙○○、丁○○、名
    騏公司、乾隆公司於本院審理時均供承不諱，而台中市「民
    生藥局」所販售及豐生製藥公司所包裝之火鳥咖啡，分別經
    各該地衛生局派員稽查抽檢，驗出含有「犀利士」西藥成分
    等事實，並有行政院衛生署藥物食品檢驗局（下稱藥物食品
    檢驗局）函覆台中市、台南市衛生局所檢附之檢驗成績書2
    份（見調查卷第26、34頁）及台中市衛生局稽查工作紀錄表
    （見調查卷第28頁）、台南市衛生局藥物化妝品檢查現場紀
    錄表（見調查卷第35頁）各1 份附卷可稽。又火鳥咖啡添加
    「犀利士」西藥成分之比例，係每包10.3毫克，應以藥品列
    管，行政院衛生署亦未曾核准與該咖啡品名、成分相同之藥
    物許可證，應屬藥事法第20條第1 款未經核准擅自製造之偽
    藥等情，有藥物食品檢驗局94年6 月24日藥檢參字第094941
    7991號函附之檢驗成績書（見偵卷第32、33頁）、行政院衛
    生署93年10月11日衛署藥字第0930041583號函在卷可憑（見
    調查卷第21頁）；復經證人即高雄縣衛生局藥政課課長王小
    星證述：咖啡不可能含有「犀利士」成分，依藥事法第20條
    規定，火鳥咖啡為偽藥等語無訛（見原審卷第116 頁），足
    認火鳥咖啡確係偽藥。此外，並有代理權合約書1 份附卷可
    按（見調查卷第9 至11頁），足見被告等上開自白核與事實
    相符，自堪信為實在。本件事證明確，被告等上開犯行均堪
    以認定。
二、核被告甲○○所為，係犯藥事法第82條第1 項之製造偽藥罪
    、第83條第1 項之販賣偽藥罪；被告丁○○、乙○○所為，
    均係犯藥事法第83條第1 項之販賣偽藥罪。被告等行為後，
    上開藥事法規定，業於95年5 月30日修正公布，於同年7 月
    1 日施行，修正後刪除常業犯之規定，被告等所涉製造、販
    賣偽藥部分，未經修正，並無有利、不利之比較問題，應依
    現行藥事法規定論處。被告名騏公司因其代表人甲○○執行
    業務，犯藥事法第82第1 項、第83條第1 項之罪；被告乾隆
    公司因其受雇人亦係實際負責人丁○○、受雇人乙○○犯同
    法第83條第1 項之罪，依同法第87條規定，均應併受各該條
    所定罰金刑之處罰。起訴書雖未將名騏公司、乾隆公司列為
    被告，惟檢察官就此部分，已於94年12月15日原審行準備程
    序時追加起訴，本院自應予以審判。被告甲○○、丁○○、
    乙○○就販賣偽藥部分，有犯意聯絡及行為分擔，為共同正
    犯。渠等3 人自93年7 月底某日起至同年8 月26日被查獲止
    ，所為販賣偽藥之行為，時間緊接，觸犯構成要件相同之罪
    名，顯係基於概括之犯意為之，應依修正前刑法第56條連續
    犯規定，論以一罪，並加重其刑（被告等行為後，刑法第56
　　條連續犯之規定，業於94年1 月7 日修正公布刪除，並於95
  　年7 月1 日施行，則被告之犯行，因行為後新法業已刪除連
    續犯之規定，此刪除雖非犯罪構成要件之變更，但顯已影響
    行為人刑罰之法律效果，自屬法律有變更，依新法第2 條第
    1 項規定，比較新、舊法結果，仍應適用較有利於被告之行
    為時法律即舊法論以連續犯《最高法院95年第8 次刑事庭會
    議決議參照》）；起訴意旨雖未論及連續犯，然渠等於該時
    間內所為連續販賣火鳥咖啡之犯行，業為起訴事實記載甚明
    ，本院自得予以審理。被告甲○○所犯製造偽藥、販賣偽藥
    2 罪間，有方法、目的之牽連關係，應依修正前刑法第55條
    後段規定，從一重之製造偽藥罪處斷（被告行為後，94年1
    月7 日修正公布之刑法，自95年7 月1 日施行，修正後之刑
    法刪除第55條關於牽連犯之規定。依修正後之刑法既已刪除
    牽連犯之規定，則被告所犯上述各罪應依數罪併罰之規定分
    論併罰。比較新舊法之規定，修正後之規定並非較有利於被
    告，依刑法第2 條第1 項之規定，應適用行為時之法律，即
    適用修正前刑法第55條牽連犯之規定，從一重之製造偽藥罪
    處斷）。
三、原審認被告等罪證明確，予以論罪科刑，固非無見；惟被告
    等犯罪均在96年4 月24日之前，原判決未及適用中華民國96
    年罪犯減刑條例之規定予以減刑，尚有未洽。被告等上訴意
    旨以量刑過重，指摘原判決不當，雖無理由；惟原判決既有
    上開可議之處，仍屬無可維持，本院自應將原判決予以撤銷
    改判。爰審酌被告甲○○、乙○○、丁○○為圖壯陽商品市
    場之龐大利益，未依藥事法規定取得中央衛生主管機關許可
    之藥品許可證，即擅自製造、販賣添有「犀利士」成分之火
    鳥咖啡，有損國家對藥物之管理，並對國人之身體健康造成
    潛在威脅，及渠等涉犯製造、販賣之情節有異，惟所販售時
    間不長，所生損害非鉅，犯後態度尚可，被告名騏公司、乾
    隆公司之代表人、受雇人執行業務觸犯本罪之情節等一切情
    狀，爰分別量處如主文第2 項至第4 項所示之刑。又被告等
    係在96年4 月24日前為本件犯罪行為，合於減刑條件，爰依
    中華民國96年罪犯減刑條例第2 條第1 項第3 款之規定，減
    輕其等之宣告刑。至扣案如附表一所示之物，均為被告甲○○等人所有，供包裝販賣火鳥咖啡所用之物，應依刑法第38
    條第1 項第2 款之規定，併予宣告沒收。再被告甲○○、乙○○、丁○○均未曾因故意犯罪受有期徒刑以上刑之宣告，
    有臺灣高等法院被告前案紀錄表可憑，其等因一時失慮，致
    觸刑章，惟犯罪時間不長，幸無消費者因此受害之情事，且
    其等於本院審理時均坦承犯行，深具悔意，被告甲○○並已
    捐助15萬元予財團法人台灣兒童暨家庭扶助基金會充為扶助
    兒童之經費，此有該基金會高雄縣分事務所96年7 月19日出
    具之收據1 紙；被告乙○○、丁○○則擬捐助環保電池書桌
    檯燈、環保免電池警示燈手電筒各150 個（市價20萬6,850
    元）予社團法人台中市自閉症教育協進會，此有該協進會96
    年7 月25日出具之公益捐贈申請書1 紙附卷足按。足認被告
    等確有悔意，且有參與公益事務之誠心。其等再經本件偵審
    程序及科刑宣告之教訓，當知警惕，均應無再犯之虞，本院
    認上開所宣告之刑，均以暫不執行為適當，爰均宣告緩刑2
    年，以啟自新。
四、按檢察官提起公訴，應依起訴書犯罪事實之記載，定其起訴
    範圍，刑事訴訟法並無於起訴後，仍准許公訴人就原起訴事
    實為擴張變更之規定，是公訴人於審理中，就犯罪事實之補
    充說明，充其量僅係促請法院注意，該補充說明者與起訴事
    實有無刑事訴訟法第267 條規定，起訴效力所及之實質上或
    裁判上一罪關係，如公訴人所補充說明者，並未記載於起訴
    書犯罪事實欄內，自不能認為已經起訴。經查：扣案如附表
    二所示之物，檢察官僅於起訴書記載該等物品之查獲過程，
    即由高雄縣衛生局於93年10月1 日會同高雄縣警察局仁武分
    局，前往被告甲○○經營之名騏公司位於高雄縣鳥松鄉○○
    路400 巷13號倉庫內所查扣，然被告甲○○就該等物品是否
    有何製造或販賣行為，起訴書犯罪事實欄未有任何隻字片語
    ，依上開說明，附表二所示之物，自不在起訴範圍；而公訴
    人於原審95年3 月2 日準備程序中補充：附表二所示之物是
    指甲○○製造偽藥之犯行等語，僅係促使法院注意而已。惟
    被告甲○○堅決否認此部分犯行，而經原審勘驗結果，該等
    物品外包裝均未標示製造時間、地點，製有勘驗筆錄在卷可
    稽（見原審卷第92頁）。再證人即當時搜索名騏公司之警員
    汪振成到庭亦證稱：當時是衛生局請我們幫忙申請搜索票，
    我們分局並無得到任何情資，顯示該搜索地點有製造或販賣
    偽、禁藥，現場除查獲該扣案物品外，並無查到該物品之製
    造、販賣資料或器具設備等語屬實（見原審卷第189 、190
    頁）。是查尚無相當事證足資認定被告甲○○涉有製造附表
    二所示之物之行為，則就此部分，被告甲○○有無製造行為
    、製造時間、地點為何等，既均屬不明，即無從認定與被訴
    之製造、販賣火鳥咖啡犯行，有裁判上一罪關係，自非起訴
    效力所及，本院自不得予以審判，附此敘明。
據上論斷，應依刑事訴訟法第273 條之1 第1 項、第369 條第1
項前段、第364 條，藥事法第82條第1 項、第83條第1 項、第87
條，刑法第2 條第1 項前段、第11條前段、第28條、第74條第1
項第1 款、第38條第1 項第2 款、修正前刑法第56條、第55條後
段，中華民國96年罪犯減刑條例第2 條第1 項第3 款、第7 條，
判決如主文。
本案經檢察官許月雲到庭執行職務。
中　　華　　民　　國　　96　　年　　7 　　月　　31  　日
                  刑事第四庭    審判長法官　蕭權閔
                                      法官　陳吉雄
                                      法官　林水城
以上正本證明與原本無異。
如不服本判決應於收受本判決後10日內向本院提出上訴書狀，其
未敘述上訴理由者，並得於提起上訴後10日內向本院補提理由書
狀（均須按他造當事人之人數附繕本）「切勿逕送上級法院」。
中　　華　　民　　國　　96　　年　　7 　　月　　31  　日
　　　　　　　　　　　　　　　　　　書記官　劉博文
附表一
┌──┬──────┬──────────┬──────────┐
│編號│產品名稱    │數量                │檢驗出含偽藥成分    │
├──┼──────┼──────────┼──────────┤
│1   │火鳥咖啡    │1000包裝9 箱及390 包│含Tadalafil 之西藥成│
│    │            │裝、790 包裝、900 包│分                  │
│    │            │裝、217 包裝各1 箱  │                    │
├──┼──────┼──────────┼──────────┤
│2   │外包裝收縮膜│127 個裝、108 個裝各│                    │
│    │            │1 箱                │                    │
├──┼──────┼──────────┼──────────┤
│3   │包裝紙盒    │1袋                 │                    │
└──┴──────┴──────────┴──────────┘
附表二
 ┌──┬───────┬──┬─────────────────┐
 │編號│產品名稱      │數量│檢驗出含偽藥成分                  │
 ├──┼───────┼──┼─────────────────┤
 │1   │美多新姿（SOD │6箱 │含sibutramine 、                  │
 │    │食品）        │    │dehydroepiandrosterone等西藥成分  │
 ├──┼───────┼──┼─────────────────┤
 │2   │褐色不明膠囊  │7箱 │含acetaminophen 、aminopyrin、    │
 │    │              │    │sulpyrin等西藥成分                │
 ├──┼───────┼──┼─────────────────┤
 │3   │酒神（青草茶）│1箱 │含acetaminophen之西藥成分         │
 ├──┼───────┼──┼─────────────────┤
 │4   │酒神（膠囊）  │1箱 │含acetaminophen 、aminopyrin、    │
 │    │              │    │dehydroepiandrosterone等西藥成分  │
 ├──┼───────┼──┼─────────────────┤
 │5   │白色不明膠囊  │1箱 │含melatonin之西藥成分             │
 ├──┼───────┼──┼─────────────────┤
 │6   │綜合靈芝      │1箱 │含dehydroepiandrosterone之西藥成分│
 └──┴───────┴──┴─────────────────┘
附錄本判決論罪科刑法條：
藥事法第82條
製造或輸入偽藥或禁藥者，處10年以下有期徒刑，得併科新臺幣
1 千萬元以下罰金。
犯前項之罪，因而致人於死者，處無期徒刑或10年以上有期徒刑
，致重傷者，處7 年以上有期徒刑。
因過失犯第1 項之罪者，處3 年以下有期徒刑、拘役或科新臺幣
50萬元以下罰金。
第 1 項之未遂犯罰之。
藥事法第83條
明知為偽藥或禁藥，而販賣、供應、調劑、運送、寄藏、牙保、
轉讓或意圖販賣而陳列者，處7 年以下有期徒刑，得併科新臺幣
5 百萬元以下罰金。
犯前項之罪，因而致人於死者，處7 年以上有期徒刑，致重傷者
，處3 年以上12年以下有期徒刑。
因過失犯第1 項之罪者，處2 年以下有期徒刑、拘役或科新臺幣
30萬元以下罰金。
第 1 項之未遂犯罰之。
藥事法第87條
法人之代表人，法人或自然人之代理人、受雇人，或其他從業人
員，因執行業務，犯第82條至第86條之罪者，除依各該條規定處
罰其行為人外，對該法人或自然人亦科以各該條之罰金。
